# 请教陈版主，关于员工持股计划的账务处理

提问人：Summer20180808 时间：2019-10-07 21:48:53
上市公司 A公司计划实施一项员工持股计划，主要内容如下：
1 、员工持股计划遵循自主决定、员工自愿参加、自负盈亏的原则，不存在摊派、强行分配等强制员工参加本员工持股计划的情形。
2 、资金来源为员工自筹资金与公司大股东提供的有偿借款，借款期限为员工持股计划的存续期。
3 、股票来源为通过二级市场购买，包括但不限于竞价交易、大宗交易、协议转让等法律法规许可的方式购买。
4 、员工持股计划的持有人需在公司或下属控股子公司全职工作，签订劳动合同并领取薪酬。
5 、员工持股计划收益情形下：
当持有人绩效考核结果为 C级以上（含 C级）时，将按持有份额获得扣除相关费用及资金成本后的全部收益；
当持有人绩效考核结果为 C级以下（不含 C 级）时，仅获得个人出资部分所对应的收益，但仍需承担大股东借款部分的利息，剩余部分对应的收益归员工持股计划所有，由其他持有人按照持有份额比例享有。
员工持股计划亏损情形下：持有人按持有份额承担亏损。
6 、员工持股计划锁定期届满前，持有人出现下列情形时，不得分配员工持股计划收益：
（ 1 ）持有人辞职或擅自离职的；
（ 2 ）持有人在劳动合同到期后拒绝与公司或下属子公司续签劳动合同的；
（ 3 ）持有人劳动合同到期后，公司或下属子公司不与其续签劳动合同的；
（ 4 ）持有人因违反法律、行政法规或公司规章制度而被公司解除劳动合同的。
待员工持股计划清算以后，持有人收回的金额为其自筹资金认购成本与份额对应净值的二者孰低值，并需扣除借款日至上述情形发生之日的借款利息。
基于上述内容，我理解该项员工持股计划不适用股份支付、职工薪酬等准则，不需要在公司账务上做任何处理。请问陈版主，我的理解是否正确？如果不正确，是哪一部分内容导致该项员工持股计划适用股份支付或者职工薪酬准则？依据是什么呢？谢谢！

回答人：chenyiwei
对此问题，首先需要分析清楚的是：该员工持股计划对员工的吸引力体现在何处？即，员工参与该计划，要受到锁定期、业绩考核等限制，而这些限制是假设直接在二级市场上以自有资金买卖本公司股票所不需要承担的；同时实控人也没有承诺亏损兜底（和员工持股计划的常见条款不同）。在这种情况下，参与该计划对员工有无额外的好处，使得员工愿意加入？是否实控人向该持股计划提供了无息或者低息贷款，即员工所获得的实际上是与实控人提供的无息或低息贷款相关的经济利益？
如果是，则虽然不属于股份支付，但上市公司仍需确认实控人授予员工持股计划的无息或低息贷款相关的经济利益，即确认管理费用和资本公积。对于员工需满足一定的服务期限条件或业绩条件才能享有的收益，可以在相应的服务期限内摊销确认。

提问人：Summer20180808 时间：2019-10-10 17:03:56
谢谢陈版主的解答
请问不属于股份支付的话，是依据什么准则来确认管理费用和资本公积呢？
另外，看到很多上市公司也有类似员工持股计划，有些比这个看起来更像股份支付，但很多也没做账务处理。这种可能是金额不大，没调整还是可能审计师做错了

回答人：chenyiwei
不属于股份支付的，则属于职工薪酬准则的规范范围。